【裁判字號】    89,上訴,1119
【裁判日期】    891012
【裁判案由】    誣告等
【裁判全文】
臺灣高等法院臺南分院刑事判決           八十九年度上訴字第一一一九號 Ｃ
      上  訴  人  臺灣臺南地方法院檢察署檢察官
      被      告  乙  ○  ○
      被      告  丙  ○  ○
      選任辯護人  蔡  進  欽  律師
右上訴人因被告誣告等案件，不服臺灣臺南地方法院八十八年度訴字第一四一九號中
華民國八十九年六月二十八日第一審判決（起訴案號：臺灣臺南地方法院檢察署八十
八年度偵字第一四一四九號），提起上訴，本院判決如左：
      主      文
上訴駁回。
      理      由
一、公訴意旨略以：被告乙○○（原名陳建松）明知其妻甲○○並未於民國八十七年
    八月六日下午五時三十分許，在台南縣白河鎮○○路三十號住處與其互毆，竟於
    八十七年十月五日上午十時二十分許向台南縣警察局白河分局誣告遭甲○○毆打
    ，致受有左鎖骨脫臼、右胸前外傷，經台灣台南地方法院檢察署八十七年營偵字
    第一六九八號提起公訴後，由臺灣臺南地方法院八十七年易字第三三四七號判決
    甲○○有罪，嗣經本院八十八年上易字第七八九號改判無罪確定；而被告丙○○
    竟於八十八年七月二日上午十時十分許（按該時已非受僱於乙○○），該案在本
    院審理中，就案情有重要關係之事項具結虛偽証稱：我和老闆（指乙○○）在修
    車，老闆娘（指甲○○）叫老闆向他道歉，老闆就過去從桌子拍下去，桌上的書
    夾噴到老闆娘，老闆娘就拿計算機打老闆云云，嗣經本院查明係虛偽而未予採信
    。因認被告乙○○、丙○○分別涉有刑法第一百六十九條第一項之誣告罪嫌及同
    法第一百六十八條之偽證罪嫌。
二、按告訴人所訴事實，縱不能證明其係實在，然是否構成誣告罪，尚應就其有無虛
    構誣告之故意以為斷；又若所告尚非全然無因，祗因缺乏積極證明，致被誣告人
    不受追訴處罰，或告訴人誤有此事實或以為有此嫌疑，尚難遽以誣告論罪（最高
    法院五十九年度台上字第五八一號判例、七十八年度台上字第一九八九號判決參
    照）。訊據被告乙○○、丙○○均否認有上揭誣告、偽證犯行，均辯稱：甲○○
    確有傷害乙○○之事實等語。
三、查本院八十八年度上易字第七八九號案件為甲○○無罪之判決，係認為甲○○於
    案發時已有近三月之身孕，是否有能力打人至鎖骨脫臼，不能無疑，且被告乙○○係在甲○○告訴其傷害後，始告訴甲○○傷害，被告乙○○是否以互控為牽制
    ，亦非無疑為其論據；惟據被告乙○○於警訊時陳稱：「甲○○拿計算機丟我，
    並用雙手打我頭、胸等地方，使我跌落地上，左鎖骨脫臼，我忍不住才往甲○○
    頭部毆打幾下．．．」等語，依被告乙○○所訴，其左鎖骨脫臼，係遭甲○○以
    計算機丟擲，並以雙手毆打頭胸部位，使其跌倒地上所造成，並非遭甲○○毆打
    至左鎖骨脫臼，被告乙○○之指訴與常情並不違背，且其於案發翌日之八十七年
    八月七日至白河醫院求診，經證明有右前胸外傷疼痛，左鎖骨脫臼疼痛等情，並
    有該醫院出具之八十七年八月七日南縣衛院字第九九號診斷證明書可稽，況甲○○於原審八十七年度易字第三三四七號案件審理中亦承認其與被告乙○○因細故
    有所爭執，是被告乙○○之提出傷害告訴尚非全然無因，自不成立誣告罪。其受
    雇人丙○○證稱：「老闆娘（甲○○）叫老闆（乙○○）向他道歉，老闆就過去
    從桌子拍下去，桌上的書夾噴到老闆娘，老闆娘就拿計算機打老闆」等語，亦不
    能證明為虛偽，不得以偽證罪相繩。
四、本件不能證明被告等犯罪，原審諭知被告均無罪，核無不合。檢察官上訴意旨指
    摘原判採證不當，為無理由，應予駁回。
據上論結，應依刑事訴訟法第三百六十八條，判決如主文。
本案經檢察官王碧霞到庭執行職務。
中    華    民    國      八十九      年      十      月      十二      日
                                  臺灣高等法院臺南分院刑事第三庭
                                      審判長法官  黃    聰    明
                                            法官  林    勝    木
                                            法官  楊    省    三
右正本證明與原本無異。
檢察官如不服本判決，應於判決送達後十日內向本院提出上訴書。
                                      法院書記官  陳    嘉    琍
中    華    民    國      八十九      年      十      月      十三      日


司法院資訊處製作；財團法人民間司法改革基金會備份。
